【裁判字號】    90,上更(一),152
【裁判日期】    900607
【裁判案由】    違反槍砲彈藥刀械管制條例
【裁判全文】
臺灣高等法院臺南分院刑事判決          九十年度上更(一)字第一五二號  Ａ
      上  訴  人
      即  被  告  甲  ○  ○
      選任辯護人  陳  適  庸
右上訴人因違反槍砲彈藥刀械管制條例案件，不服臺灣嘉義地方法院八十七年度訴字
第二八○號中華民國八十七年九月十五日第一審判決（起訴案號：臺灣嘉義地方法院
檢察署八十七年度偵字第一九三三號及併辦案號：同署八十七年度偵字第二三五三、
四一一六號），提起上訴，判決後經最高法院發回更審，本院判決如左：
      主      文
原判決關於甲○○部份撤銷。
甲○○未經許可，持有可發射子彈具有殺傷力之改造玩具手槍，累犯，處有期徒刑壹
年陸月，併科罰金新台幣拾萬元，罰金如易服勞役，以銀元參佰元即新台幣玖佰元折
算壹日。扣案之改造七‧六五ＭＭ玩具手槍壹枝、改造四五玩具手槍壹枝及具殺傷力
之四五ＭＭ子彈壹顆均沒收。
      事      實
一、甲○○曾於民國（下同）八十六年間因犯麻醉藥品管理條例案件，經臺灣嘉義地
    方法院判處有期徒刑六月，得易科罰金在案，於八十六年六月二十日確定，並於
    八十六年七月十一日易科罰金執行完畢，竟不知悔改，於八十七年二月農曆春節
    期間，自姓名不詳綽號「阿文」友人處取得具殺傷力之改造七‧六五ＭＭ一枝、
    未具殺傷力之玩具子彈十顆及改造具殺傷力之四五之玩具手槍一枝及具殺傷力之
    四五ＭＭ子彈十一顆，而非法持有之，具殺傷力之九顆子彈並由甲○○拿至大草
    埔公墓試射。嗣於八十七年三月二十四日中午十一時卅分許，在嘉義縣梅山鄉○
    ○路三六一巷二十五號朱源住處，及於八十七年四月十七日凌晨二時四十分許，
    在嘉義縣梅山鄉○○村○○路往古坑鄉交界處，分別為警查獲上開改造七‧六五
    ＭＭ玩具手槍一枝及改造四五玩具手槍一枝、四五ＭＭ子彈二顆（嗣經鑑定試射
    一顆）及玩具子彈十顆（無殺傷力）。
二、案經嘉義縣警察局移送臺灣嘉義地方法院檢察署檢察官偵查起訴及移送原審法院
    併辦。
      理      由
一、訊據上訴人即被告甲○○固坦承持有上開改造玩具手槍及子彈之事實，惟辯稱：
    改造七‧六五ＭＭ玩具手槍一枝已壞掉，不具殺傷力云云。惟查上開改造手槍二
    枝、四五ＭＭ子彈二顆經送內政部警政署刑事警察局鑑驗結果，認定上開改造七
    ‧六五ＭＭ玩具手槍一枝（槍身與槍管因其間螺絲脫落而無法完全固定，經適當
    固定後即可供擊發子彈，而認具殺傷力），及改造四五玩具手槍一枝、四五ＭＭ
    子彈二顆均具有殺傷力，此有內政部警政署刑事警察局鑑驗通知書（見八十七年
    偵字第一九三三號偵查卷第二十一頁正面及審理卷第十二頁正面）在卷可稽。又
    被告甲○○於警訊時中已供承有持改造四五ＭＭ玩具手槍試射過等語（見甲○○
    八十七年四月十七日警訊筆錄），且扣案之七‧六五ＭＭ子彈未具殺傷力，無法
    擊發，四五ＭＭ子彈才具殺傷力等情，亦有上開鑑定報告足參，足見被告在原審
    及本院審理時所供持改造七‧六五ＭＭ玩具手槍試射過等語，應係將四五ＭＭ口
    誤為七‧六五ＭＭ玩具手槍，足見四五ＭＭ另九顆具殺傷力之子彈業經試射。是
    被告上開所辯，顯係事後諉責之詞，不足採取。本件事證明確，被告之犯行堪予
    認定，自應法論科。
二、核被告甲○○所為，係犯槍砲彈藥刀械管制條例第十一條第四項之未經許可持有
    其他可發射金屬或子彈之槍砲罪及同條例第十二條第四項之未經許可持有子彈罪
    。被告持有具有殺傷力之改造四五玩具手槍一枝及子彈二顆之移送併辦部分，雖
    未經起訴，然與起訴部分有實質上一罪及想像競合犯裁判上一罪之關係，自為起
    訴效力所及，本院得一併予以審究，附此敘明。又被告同時持有具有殺傷力之改
    造玩具槍枝二枝及子彈二種罪名，係一行為而觸犯數罪名，應依刑法第五十五條
    前段規定，應從一較重之持有槍枝罪論處（最高法院七十三年第一次刑事庭會議
    決議參照）。再者，被告前於八十六年間，曾因違反麻醉藥品管理條例案件，經
    臺灣嘉義地方法院判處有期徒刑六月確定，於八十六年七月十一日執行完畢，此
    有臺灣嘉義地方法院檢察署被告刑案資料查註紀錄表一份附卷可憑，茲於有期徒
    刑執行完畢後五年以內再犯本罪，為累犯，應依刑法第四十七條規定加重其刑。
    原審予以論罪科刑，固非無見，惟查：（一）被告所持有具殺傷力之四五ＭＭ子
    彈有十一顆（被告試射九顆，鑑定試射一顆），原審認僅二顆具殺傷力，且認係
    持改造七‧六五ＭＭ玩具手槍試射，均有未洽。（二）大法官會議第四七一號解
    釋例，明示槍砲彈藥刀械管制條例該條例第十九條第一項所定宣付強制工作三年
    不合憲法第二十三條所定之比例原則，宣告自解釋例公布之日起不予適用，原審
    仍逕對被告宣付強制工作三年，亦有未當。被告上訴意旨指摘宣付強制工作為不
    當，為有理由，自應由本院將原判決撤銷改判。爰審酌被告素行、犯罪之動機、
    手段、其所生之危害及犯罪後之態度等一切情狀，量處如主文第二項所示之刑，
    並諭知罰金易服勞役之折算標準，以示懲儆。扣案之改造七‧六五ＭＭ玩具手槍
    、改造四五玩具手槍各一枝、四五ＭＭ子彈二顆（業經鑑定試射一顆用罄）均具
    殺傷力，係違禁物，應依法宣告沒收。
三、復按槍砲彈藥刀械管制條例第十九條第一項固規定：犯該條例第七條、第八條、
    第十一條、第十二條第一項至第三項、第十三條第一項至第三項之罪，經判處有
    期徒刑者，應於刑之執行完畢或赦免後，令入勞動場所強制工作，其期間三年，
    但按保安處分係對受處分人將來之危險性所為身體、自由之拘束，以達教化與治
    療之目的，為刑罰之補充規定，基於保障人權，此項法律規定之內容，應受比例
    原則之規範，使保安處分之宣告與行為人所為行為之嚴重性，行為人所表現之危
    險性，及對於行為人未來行為之期待性相當。大法官會議因而對該規定於八十七
    年十二月十八日著成釋字第四七一號解釋例，明示該條例第十九條第一項所定，
    不問對行為人有無預防矯治其社會危險性之必要，一律宣付強制工作三年，致限
    制其中不具社會危險性之受處分人之身體、自由部分，其所採措施與所欲達成預
    防矯治之目的及所需程度，不合憲法第二十三條所定之比例原則，宣告自解釋例
    公布之日起不予適用。但就解釋全文觀之，復就同條例第十九條第一項所列舉之
    罪，釋示若依個案情節審查符合比例原則部分，仍適用該條例之規定宣告保安處
    分，因之，自該解釋例公布之後，在該條例修正公布後之犯罪，則應按個案情節
    符合比例原則部分，適用該條例宣付保安處分；至於不符合部分而應宣付保安處
    分者，則仍應由法院斟酌刑法第九十條第一項規定之要件，依職權為之，爰審酌
    本件被告並無違反槍砲彈藥刀械管制條例之前科紀錄，此有本院被告全國前案記
    錄表及臺灣嘉義地方法院檢察署刑案資料查註紀錄表各一紙在卷足憑，參諸被告
    所持槍枝並非制式手槍，且係他人交付，並未持以犯罪，足認被告所為對社會尚
    非有巨大之危險性，且顯非習於犯罪惡性重大之人，因而原審諭知宣告強制工作
    ，尚屬未洽，爰不予宣告強制工作，附此敘明。
四、至於移送併辦之八十七年度偵字第四一一六號係被告另犯違反槍砲彈藥刀械管制
    條例案件，因系爭改造玩具槍枝經送鑑定結果：認定依現狀無法發射子彈，應不
    具殺傷力，此有內政部警政署刑事警察局鑑驗通知書（見八十七年偵字第四一一
    六號偵查卷第十六頁正面）在卷可稽，故與本件被告所犯之違反槍砲彈藥刀械管
    制條例罪無裁判上一罪關係，無從併案，應退還檢察官依法處理，亦附此敘明。
據上論結，應依刑事訴訟法第三百六十九條第一項前段、第三百六十四條、第二百九
十九條第一項前段，槍砲彈藥刀械管制條例第十一條第四項之罪、第十二條第四項、
刑法第十一條前段、第五十五條、第四十七條、第四十二條第二項、第三十八條第一
項第一款，罰金罰鍰提高標準條例第二條，現行法規所定貨幣單位折算新台幣條例第
二條，判決如主文。
本案經檢察官羅清溪到庭執行職務。
中    華    民    國      九十      年      六      月        七        日
                                  臺灣高等法院臺南分院刑事第四庭
                                      審判長法官  陳    義    仲
                                            法官  宋    明    蒼
                                            法官  蔡    崇    義
右正本證明與原本無異。
如不服本判決，應於判決送達後十日內向本院提出上訴狀，其未敘述理由者並應於提
出上訴狀後十日內向本院補提理由書（應附繕本)。
                                      法院書記官  李    育    儒
中    華    民    國      九十      年      六      月        八        日
附錄本案論罪科刑法條全文：
槍砲彈藥刀械管制條例第十一條第四項：未經許可，持有、寄藏或意圖販賣而陳列第
                                    一項所列槍砲者，處一年以上七年以下有期
                                    徒刑，併科新台幣七百萬元以下罰金。


司法院資訊處製作；財團法人民間司法改革基金會備份。
